【裁判字號】    98,消債抗,622
【裁判日期】    990309
【裁判案由】    消債聲明異議
【裁判全文】
臺灣高雄地方法院民事裁定           98年度消債抗字第622號
抗  告  人  台灣金聯資產管理股份有限公司
法定代理人  甲○○
相  對  人  乙○○
即  債務人
上列當事人間因消費者債務清理條例聲明異議事件，抗告人對於
民國98年11月10日本院98年度事聲字第119 號裁定提起抗告，本
院裁定如下：
    主  文
抗告駁回。
抗告程序費用新臺幣壹仟元由抗告人負擔。
    理  由
一、抗告意旨略以：抗告人之有擔保債權經實行擔保權後，是否
    有不足額受償之數額，須在強制執行標的物拍定，分配表確
    定後，始能確定。抗告人無法僅依執行標的物之估價金額，
    估算將來受分配時，不足額受償之數額。本院民國96年度執
    字第124653號強制執行事件就拍賣相對人財產所得金額，定
    於98年11月18日實行分配，抗告人於98年11月18日始知悉有
    擔保債權尚有新台幣（下同）211,426 元未受償，抗告人實
    因不可歸責於己之事由，致不能遵期申報不能受償之有擔保
    債權數額。抗告人於該不可歸責於己之事由消滅後10日內已
    補報債權，應屬合法申報債權，自應將抗告人未受償之數額
    列入更生方案之無擔保債權，依更生程序受償，原裁定駁回
    抗告人之異議，尚有未合，為此提起抗告等語。
二、按債權人應於法院所定申報債權期間內，申報債權之種類、
    數額或其順位；其有證明文件者，並應提出之。債權人因非
    可歸責於己之事由，致未於前項所定期間申報債權者，得於
    事由消滅後10日內補報之。但不得逾法院所定補報債權之期
    限。債權人對於債務人之特定財產有優先權、質權、抵押權
    、留置權或其他擔保物權者（有擔保債權人），仍應依本條
    例規定申報債權，消費者債務清理條例（下稱消債條例）第
    33 條 第1 項、第2 項、第35條第1 項分別定有明文。觀之
    消債條例第33條第2 項之立法理由謂：債權人因不可歸責於
    己之事由，未能依期限申報債權，如仍不得依更生或清算程
    序受償，並不合理，惟補報債權期限屆滿後，如仍許債權人
    再為補報，即有礙程序之進行及安定，爰訂但書予以除外。
    至於債權人因此未為申報，屬不可歸責於己之事由，得依其
    債權為更生債權或清算債權，分別依消債條例第73條但書、
    第138 條第5 款規定主張權利，乃屬當然。足見，債權人縱
    有不可歸責於己之事由，致未於補報債權期限內補報債權，
    亦不得依更生或清算程序受償。有擔保債權人雖應依消債條
    例規定申報債權，然依消債條例第48條第2 項但書、第68條
    規定，有擔保債權不受更生程序影響，並得繼續強制執行
    。是以，有擔保債權人如向法院申報其債權之全部均為有擔
    保債權，並繼續實行擔保權，而未預估其實行擔保權後，不
    能受償之債權數額，並將部分將來未能受償之債權數額循更
    生或清算程序受償。則有擔保債權人即已選擇其有擔保債權
    數額之全部，均不循更生程序受償，自不得於行使擔保權後
    ，又就部分數額請求依更生程序受償。換言之，有擔保債權
    人於申報債權時，必須申報其預估其實行擔保權後，不能受
    償之數額，將該數額列為無擔保債權，該部分債權數額始得
    循更生程序受償。如有擔保債權人因不可歸責於己之事由無
    法確定其未能受償之數額，倘仍在補報債權期限，應許其補
    報，惟如逾補報債權期限，為免有礙程序之進行及安定，則
    不許之。有擔保債權人嗣後確定之未受償數額，僅得依消債
    條例第73條但書之規定，行使其權利。
三、經查：
    本院97年度消債更字第1708號裁定相對人自97年12月15日下
    午5 時起開始更生。本院97年12月17日雄院高97司執消債更
    心字第513 號公告，債權人應於97年12月31日前向本院申報
    債權，有補報債權之必要者，應於98年1 月20日前向本院補
    報債權，有裁定及公告可稽。抗告人於97年12月24日收受上
    開公告，於97年12月29日向本院陳報有擔保債權2,129,986
    元，並未預估行使擔保權後未能受償之數額，亦有民事陳報
    狀在卷可憑。抗告人嗣於98年8 月26日具狀申報有擔保債權
    經實行擔保權後，有未能受償數額211,426 元。然抗告人補
    報債權，顯逾本院所定之補報債權期限。抗告人行使擔保權
    之結果，是否有未能受償之債權，及未能受償之債權數額，
    雖因拍定價額及實行分配情形，尚屬未知，而於執行標的物
    拍定前或執行法院製作之分配表確定前，無法確定。抗告人
    未能於補報債權期限，向本院申報行使擔保權後未能受償之
    債權數額，固有不可歸責於己之事由。然依前述說明，抗告
    人雖有不可歸責事由，仍不得於補報債權期限屆滿後，補報
    其未受償之債權211,426 元。抗告人主張此部分債權應列入
    無擔保債權，依更生程序受償云云，自無可採。
四、綜上所述，抗告人雖有不可歸責於己之事由，致無法申報債
    權數額211,426 元，然因補報債權期間已於98年1 月20 日
    屆滿，抗告人即不得再補報此部分債權，主張將此部分債權
    依更生程序受清償。原審駁回抗告人之異議，理由雖有不同
    ，惟結論並無二致，抗告人指摘原裁定不當，並無理由，應
    予駁回。
五、據上論結，本件抗告為無理由，依消費者債務清理條例第11
    條第2 項、第15條、民事訴訟法第495 條之1 第1 項、第44
    9 條第2項、第95條、第78條，裁定如主文。
中    華    民    國    99    年    3     月    9     日
                  民事第三庭    審判長法  官  朱玲瑤
                                      法  官  洪能超
                                      法  官  陳宛榆
上為正本係照原本作成。
本裁定不得再抗告。
中    華    民    國    99    年    3     月    9     日
                                      書記官  周耿瑩

司法院資訊處製作；財團法人民間司法改革基金會備份。
